【裁判字號】    96,上訴,4832
【裁判日期】    981028
【裁判案由】    毒品危害防制條例
【裁判全文】
臺灣高等法院刑事判決                96年度上訴字第4832號
上  訴  人  臺灣板橋地方法院檢察署檢察官
被      告  甲○○
選任辯護人  沙  洪  律師
上列上訴人因毒品危害防制條例案件，不服臺灣板橋地方法院95
年度訴字第3366號，中華民國96年10月11日第一審判決（起訴案
號：臺灣板橋地方法院檢察署95年度偵字第22534號），提起上
訴，本院判決如下：
    主  文
上訴駁回。
    理  由
一、公訴意旨略以：被告甲○○基於製造第2級毒品安非他命之
    犯意，於民國93年2月間，先購置攪拌器2台、方形鑄模器1
    組、圓形鑄模器1組、烘乾器1台、研磨缽1個等製造毒品之
    器具、原料等物，再利用自行研究或由不詳之人取得之安非
    他命製造配方，作為毒品安非他命製造流程，利用臺北縣五
    股鄉○○路○路34號2樓住處，以上開製造毒品之器具、原
    料進行毒品安非他命製造，惟因不詳原因，未能製成毒品安
    非他命成品，僅產出毛重748.34公克之液態物，致而未能得
    逞。嗣於93年2月10日下午5時10分許，為警在上址查獲，並
    扣得液態物（驗餘含瓶重共738.63公克）、毒品攪拌器2台
    、方形鑄模器1組、圓形鑄模器1組、烘乾器1台、研磨缽1個
    、安非他命配方記事單等物。因指被告甲○○涉犯毒品危害
    防制條例第4條第2項、第6項之製造第2級毒品未遂罪嫌。
二、按犯罪事實應依證據認定之，無證據不得認定犯罪事實，又
    不能證明被告犯罪者，應諭知無罪之判決，刑事訴訟法第15
    4條第2項、第301條第1項定有明文。次按認定犯罪事實所憑
    之證據，雖不以直接證據為限，間接證據亦包括在內；然無
    論直接或間接證據，其為訴訟上之證明，須於通常一般之人
    均不致於有所懷疑，而得確信其為真實之程度者，始得據為
    有罪之認定，倘其證明尚未達到此一程度，而有合理性懷疑
    之存在，無從為有罪之確信時，自應為被告無罪之判決，況
    刑事訴訟法第161條第1項規定檢察官就被告犯罪事實，應負
    舉證責任，並指出證明之方法，因此，檢察官對於起訴之犯
    罪事實，應負提出證據及說服之實質舉證責任，倘其所提出
    之證據，不足為被告有罪之積極證明，或其指出證明之方法
    ，無從說服法院以形成被告有罪之心證，基於無罪推定之原
    則，自亦應為被告無罪之諭知（最高法院76年度台上字第
    4986號、92年度台上字第128號判例意旨參照）。
三、公訴人指被告甲○○涉有製造第2級毒品未遂罪嫌，無非以
    在前開時地，查獲驗餘重量738.63公克之液態物、毒品攪拌
    器2台、方形鑄模器1組、圓形鑄模器1組、烘乾器1台、研磨
    缽1個、電子秤2台、行動電話2支、安非他命配方記事單、
    分裝袋65個等物為據。
四、訊據被告甲○○堅決否認有上揭犯行，辯稱：那個地方不是
    伊租的，伊是去那裡打牌，且依證人壬○○所證扣案物品非
    用以製造安非他命之工具，且扣案之安非他命配方記事單所
    載內容僅是常見化學藥品及容器，並無法研判可否作為製造
    安非他命之用等語。
五、查，本件經警查扣之毒品攪拌器2台、方形鑄模器1組、圓形
    鑄模器1組、烘乾器1台器具，研磨缽1個等物，其中研磨缽
    內，尚扣得疑似海洛因粉末，而此粉末經送驗結果，含有第
    1級毒品海洛因成份，有法務部調查局鑑定通知書調科壹字
    第060008100號函在卷可證 (見偵卷第120頁)。又查扣之攪
    拌器亦係供4號毒品 (即海洛因)之用，其餘工具亦非供製作
    安非他命之用，此業經證人即前開時日查獲之員警壬○○證
    述在卷 (見原審卷(二)第124頁)，足見上揭查扣之物品均非供
    製告安非他命之用已可認定。次查，警察於前開時地，查獲
    之安非他命配方記事單，經送鑑定結果，依內政部警政署刑
    事警察局93年10月11日刑鑑字第0930200435號函所載「貴局
    檢送之疑似製造安非他命配方備忘筆記一張，其內容記載常
    見化學藥品及容器，無法研判是否可作為製造合成安非他命
    用」等語 (見偵卷第130頁)，可見該配方單亦不足供持有人
    ，得循其所載製作出第2級毒品。至於扣案之液態物內含N,
    N- 二甲基安非他命 (以下簡稱二甲基安非他命)成份2瓶 (
    驗餘重量編號1含瓶重353.67克，編號2含瓶重384.96克)，
    固有國防部憲兵司令部刑事鑑識中心93年7月1日鑑驗通知書
    在卷可憑，然持有液態安非他命原因多端，非僅自己製造所
    得一途，購自他人或受轉讓而得亦有可能。況參酌安非他命
    之製造過程中，在進行第一階段之鹵化反應步驟會產生惡臭
    情形，此為本院職務上所知悉，且製造毒品為政府勒令嚴禁
    並科以重責之犯罪行為，如此製毒者無不尋找荒僻隱密之場
    所為之。然以現場查獲情形所示，本案現場並無刺鼻之惡臭
    產生，且該地點係位於一般住宅區內，復無特定器具可供使
    用，公訴人指稱該住宅為安非他命之製造場所，顯與經驗法
    則不符。
六、次查，公訴人指被告持有前開液態二甲基安非他命，係以證
    人丁○○、庚○○、己○○、丙○○及戊○○之警訊供詞為
    據。證人庚○○於原審否認警詢筆錄所載「查扣物係在甲○○房間查獲及甲○○約伊至該處」內容為其所述等語(見原
    審卷(一)第138頁)、證人鄧進興於原審否認警詢筆錄所載該處
    係甲○○所承租等語(見原審卷(二)第28頁)、證人丙○○於原
    審證述：忘記伊在警詢時怎麼說等語（見原審卷(二)第117頁)
    。而證人林志明係於本案與被告甲○○經警併同移送地檢署
    ，而本件移送被告及庚○○之台北縣政府警察局93年2月11
    日北警刑字第0930018278號移送書所載附送證物有錄音帶3
    卷，有移送書可憑(見偵3232影卷第2頁)，然檢察官起訴時
    ，僅檢附2卷錄音帶，有臺灣板橋地方法院檢察署95年11月9
    日乙○榮仁95偵22534字第96626號函所載可憑(見原審(一)卷
    第1頁)，再觀之上開偵卷錄音帶存放袋內僅有2卷錄音帶，
    而該2卷錄音帶均係被告甲○○之警詢錄音。又證人鄧進興
    本件被查獲後，經警於93年2月11日以北警刑字第0930018
    275號函移送地檢署偵辦，即未隨函檢送證人鄧進興本件被
    查獲時之警詢錄音帶，有台北縣政府警察局該移送書可憑 (
    見乙○毒偵889卷第1頁)。證人戊○○本件經警於93年2月11
    日以北警刑字第00930018277號函板橋地檢署，即未隨函檢
    附證人戊○○之警詢錄音帶，有台北縣政府警察局移送書可
    證 (見乙○毒偵890卷第1頁)。再證人丙○○經警於93年2月
    11日經警以北警刑字第00930018276號函板橋地檢署，即未
    隨函檢附證人丙○○之警詢錄音帶，有台北縣政府警察局移
    送書可證 (見乙○毒偵891卷第1頁)，是本院既查無證人庚○○、鄧進興、戊○○、丙○○之錄音帶以比對警詢筆錄內
    容是否屬實，而本件被告之辯護人既否認上開證人警詢筆錄
    之證據能力，是上開證人庚○○、鄧進興、戊○○、丙○○
    之警詢筆錄即難認有證據能力。再查，庚○○於93年2月11
    日警詢時證稱：查扣的物品是在甲○○房間查獲的，今日是
    甲○○約我至查獲地點賭博等語 (見偵卷第19頁)；於偵查
    係證稱：甲○○邀我過去賭博，我當日跟丙○○一起過去，
    我不知道房子是誰的等語 (見偵卷第126頁)。證人己○○於
    警詢時證稱：查獲地點是甲○○租屋居住的，是我打電話給
    甲○○借錢要繳我兩個兒子的學費及午餐費，他叫我前去住
    處找他拿，我只知道甲○○住在該址等語 (見偵卷第24頁)
    ；於偵訊時係證稱：我去找甲○○借錢，後來就在那裡賭博
    ，我有先打電話給他，他叫我過去等語 (見偵卷第78頁)。
    證人丙○○於警詢時證稱：查獲地點是甲○○租屋居住的，
    是甲○○打電話叫我前去打牌而知道是他居住的等語 (見偵
    卷第26頁)；於偵查中係證稱：我們最近都在該處打牌等語
    ( 見偵卷第78頁背面)。證人戊○○於警詢時證稱：查獲地
    點是甲○○與庚○○租屋居住的，是我找甲○○談一些事情
    而前去找他，因我大前天（即93年2月7日）去過所以知道，
    我親眼看到他們兩人居住在該址樓中樓等語 (見偵卷第29頁
    背面、第30頁)；於偵訊時證稱：我去找甲○○處理事情等
    語(見偵卷第79頁)。是依前開證人庚○○、鄧進興、丙○○
    、戊○○偵訊筆錄所載，不僅與警詢筆錄互有出入，且亦無
    法僅憑渠等證人之偵訊筆錄遽認上開查獲地點為被告甲○○
    所租賃使用。況前開處所，係由丁○○向時任該屋所有人辛○○租用，此業經辛○○於原審證述在卷 (見原審卷(二)第
    249頁)，此即與前開庚○○、己○○、丙○○及戊○○警詢
    筆錄內容之證詞互異，雖租賃人與使用人非必同一，然就租
    屋使用之型態，除整層租用外，尚有分房出租之可能。是縱
    以庚○○等人於警詢時所證，可認被告甲○○確有居住該址
    ，惟被告甲○○是否使用房屋之全部，對於該址內所置之物
    是否全管領權，均未見證人庚○○等人有明確排除第3人使
    用之證詞。而查獲之二甲基安非他命係警察在冰箱內查獲，
    復經證人壬○○證述在卷 (見原審卷(二)第122頁)，是於無積
    極證據之情形下，該二甲基安非他命既非在被告甲○○所專
    用之房間內查獲，即非可認被告甲○○與該二甲基安非他命
    有關連，自難為不利於被告甲○○之認定。至於證人丁○○
    固於警詢時，於警察詢問「警方在甲○○住處所查扣的毒品
    加工器具乙批與你有無關係」後，回答「與我無關」等語，
    則證人丁○○陳述之重點，係在扣案物與其無涉，要非針對
    該處所為被告甲○○住居所為之回答，是亦非得以此推定查
    扣之二甲基安非他命係被告甲○○所有。
七、從而，依本件查獲之工具，既無其他可供製造安非他命之原
    料或供製造安非他命用之工具扣案以供憑認，亦無證據證明
    扣案之二甲基安非他命為被告甲○○所有，自不足為被告甲○○有製造第2級毒品證據。綜上，公訴人所指被告甲○○
    涉犯製造第2級毒品之犯行，除前開查扣物外，並無任何其
    他補強證據足以證明，而被告又否認犯行，自難遽為被告有
    罪之判斷；此外，復查無其他積極證據足以證明被告有何公
    訴意旨所指之犯行，揆諸前開說明，既不能證明被告犯罪，
    自應諭知被告無罪之判決，以昭審慎。原審以不能證明被告
    犯罪，而為其無罪之諭知，經核並無違誤，檢察官上訴指摘
    原判決不當，請求撤銷改判，為無理由，應予駁回。
據上論斷，應依刑事訴訟法第368條，判決如主文。
本案經檢察官何明楨到庭執行職務。
中    華    民    國    98    年    10    月    28    日
            刑事第二十二庭審判長法  官  郭雅美
                                法  官  李麗珠
                                法  官  洪于智
以上正本證明與原本無異。
如不服本判決，應於收受送達後10日內向本院提出上訴書狀，其
未敘述上訴之理由者並得於提起上訴後10日內向本院補提理由書
（均須按他造當事人之人數附繕本）「切勿逕送上級法院」。
                                書記官  強梅芳
中    華    民    國    98    年    10    月    29    日


司法院資訊處製作；財團法人民間司法改革基金會備份。
